最　高　行　政　法　院　裁　定
　　　　　　　　　　　　　94年度裁字第02092號
抗　告　人　甲○○
上列抗告人因與相對人外交部領事事務局間護照事件，抗告人不
服中華民國93年10月14日臺北高等行政法院92年度訴字第5103號
裁定，提起抗告，本院裁定如下︰
　　主　文
抗告駁回。
抗告訴訟費用由抗告人負擔。
　　理  由
一、按提起撤銷訴訟，須以經過合法訴願為其前提，其未經過訴
    願程序，提起行政訴訟，自非法所許，此觀行政訴訟法第4
    條第1項規定甚明。
二、抗告意旨略謂：相對人民國92年8月14日領一字第092523002
    40號函（以下稱系爭函）載明：「本局歉難逕行核發」、「
    本局將不再答覆」云云，即對申請事項為具體決定，性質為
    行政處分，原審裁定以非行政處分為由，裁定駁回抗告人之
    訴，於法有違。抗告人為申請護照，已依護照條例施行細則
    第15條規定，委由常華安辦理。抗告人於向外交部對系爭函
    提起訴願，亦曾於92年11月10日親自提出訴願補充狀，如該
    部未收到該書狀，原審亦應令外交部予抗告人補正機會，原
    審竟以抗告人未經合法訴願程序，遽行提起行政訴訟，於法
    有違等語，裁定駁回抗告人之訴，顯有違誤等語，資以論據
    。
三、經查，抗告人之父常華安先後於92年5月26日、6月9日、6月
    16日、7月28日及8月5日向相對人陳情略以，抗告人出生於
    65年，為我國國民，80年8月赴美就學，現在美國執業律師
    ，其所持用之護照即將到期，爰請相對人准予抗告人換發效
    期十年之護照，案經相對人以系爭函函覆，常華安不服，對
    之提起訴願，外交部於92年11月11日以外訴願字第09224077
    76。號決定書，駁回常某訴願，常某遂與抗告人共同提起行
    政訴訟；惟常華安部分業已於原審93年9月16日準備程序撤
    回訴訟在案。原審法院審理結果，以相對人上開系爭函並非
    行政處分，對之不得為行政爭訟，縱認系爭函為行政處分，
    惟因常華安本人並無申請權，則行政處分之相對人亦應為抗
    告人而非常華安，此由相對人上開函覆之內容均言及抗告人
    而非常華安即明，然本件抗告人並未對相對人之上開函覆提
    起訴願，僅由常華安提起訴願，而常華安提起訴願時，係以
    本人名義提起，非以抗告人之代理人名義提起，則抗告人既
    未經合法之訴願程序，其遽行提起本件行政訴訟，應屬於法
    不合為由，裁定駁回抗告人之訴，揆諸首揭說明，核無違誤
    。又抗告人與常華安雖係父子，惟常華安提起訴願之效力，
    不及於抗告人，抗告人即非外交部上開訴願決定之當事人，
    對之不得提起行政訴訟。縱抗告人於訴願審理程序，曾親自
    補提訴願理由，惟訴願受理機關未為處理，既非上開訴願決
    定效力範圍，原審未予置理，尚無違誤。至於系爭函是否為
    行政處分，並非本件之爭點，行政法院自無論述之必要。本
    件即屬程序不合，自毋庸審理其審體法上之主張。綜上所述
    ，抗告人抗告意旨難認為有理由，應予駁回。
據上論結，本件抗告為無理由，爰依行政訴訟法第104條、民事
訴訟法第95條、第78條，裁定如主文。
中    華    民    國    94    年    10    月   13     日
                  第二庭審判長法  官　廖　政　雄
                              法  官　林　清　祥
                              法  官　鍾　耀　光
                              法  官　姜　仁　脩
                              法  官  胡  國  棟
以  上  正  本  證  明  與  原  本  無  異
中    華    民    國    94    年    10    月    14    日
　　　　　　　　　　　　　　　書記官　莊　俊　亨
